臺灣花蓮地方法院刑事裁定
110年度聲再字第6號
聲  請  人  
即受判決人 徐世宗




上列聲請人即受判決人因重利案件，對於本院中華民國84年6 月
29日所為確定判決（84年度易字第213號），聲請再審，本院裁
定如下：
    主  文
再審之聲請駁回。
    理  由
一、聲請意旨詳如附件刑事聲請再審狀所示。
二、按有罪之判決確定後，因發現新事實或新證據，單獨或與先
    前之證據綜合判斷，足認受有罪判決之人應受無罪、免訴、
    免刑或輕於原判決所認罪名之判決者，為受判決人之利益，
    得聲請再審；此所謂之新事實或新證據，指判決確定前已存
    在或成立而未及調查斟酌，及判決確定後始存在或成立之事
    實、證據，民國104 年2 月4 日修正公布，於同年月6 日施
    行之刑事訴訟法第420 條第1 項第6 款、第3 項定有明文。
    揆其修正意旨，乃放寬聲請再審之條件限制，所謂發現之新
    事實、新證據，不以該事證於事實審法院判決前已存在為限
    ，縱於判決確定後始存在或成立之事實、證據，亦屬之。惟
    須該事證本身可單獨或結合先前已經存在卷內之各項證據資
    料，予以綜合判斷觀察，認為足以動搖原有罪之確定判決，
    而為受判決人無罪、免訴、免刑或輕於原判決所認罪名之判
    決者，始得聲請再審。倘未具備上開要件，即不能據為聲請
    再審之原因。又再審制度，係為發現確實之事實真相，以實
    現公平正義，而於案件判決確定後，另設救濟之特別管道，
    重在糾正原確定判決所認定之事實錯誤，但因不能排除某些
    人可能出於惡意或其他目的，利用此方式延宕、纏訟，有害
    判決之安定性，故立有嚴格之條件限制。修正後刑事訴訟法
    第420 條第1 項第6 款、第3 項規定，放寬再審之條件限制
    ，承認「罪證有疑、利歸被告」原則，並非祇存在法院一般
    審判之中，而於判罪確定後之聲請再審，仍有適用，不再刻
    意要求受判決人（被告）與事證間關係之新穎性，而應著重
    於事證和法院間之關係，亦即祇要事證具有明確性，不管其
    出現係在判決確定之前或之後，亦無論係單獨（例如不在場
    證明、頂替證據、新鑑定報告或方法），或結合先前已經存
    在卷內之各項證據資料，予以綜合判斷，若因此能產生合理
    之懷疑，而有足以推翻原確定判決所認事實之蓋然性，即已
    該當。申言之，各項新、舊證據綜合判斷結果，不以獲致原
    確定判決所認定之犯罪事實，應是不存在或較輕微之確實心
    證為必要，而僅以基於合理、正當之理由，懷疑原已確認之
    犯罪事實並不實在，可能影響判決之結果或本旨為已足。但
    反面言之，倘無法產生合理懷疑，不足以動搖原確定判決所
    認定之事實者，仍非法之所許。至於事證是否符合明確性之
    法定要件，其認定當受客觀存在之經驗法則、論理法則所支
    配。從而，聲請人依憑其片面、主觀所主張之證據，無論新
    、舊、單獨或結合其他卷存證據觀察，綜合判斷之評
    價結果，如客觀上尚難認為足以動搖第二審確定判決所認定
    之事實者，同無准許再審之餘地。
三、經查：
  ㈠聲請人經本院84年度易字第213號判決確定，並對聲請人諭知
    有期徒刑4月，上開判決認聲請人犯當時有效施行之刑法第3
    44 條重利罪（該條文曾於103年6月18日修正），已就認定
    聲請人犯罪，詳述所憑之依據及得心證之理由，有本院前開
    判決書、前案紀錄表附卷可憑。
  ㈡而聲請意旨未提出新事實或新證據，亦未具體指出本院判決
    有何漏未審酌之證據，足認受有罪判決之聲請人，應受無罪
    、免訴、免刑或輕於原判決所認罪名之判決，僅空泛強調係
    為楊朝均等四位證人無償墊付頭期款，亦未予以預扣利息，
    且待證人購得機車後，係再以高於市面上中古車行收購價之
    金額，予以購買，其他中古車行未被入罪，僅自身被處罰，
    違反平等原則等語，核與刑事訴訟法第420 條第1 項第6 款
    「發現新事實或新證據」之規定不合，且聲請意旨所述理由
    ，不足以認受有罪判決之聲請人應受無罪、免訴、免刑或輕
    於原判決所認罪名之判決，是本件聲請人之再審聲請，為無
    理由，應予駁回。
四、綜上所述，聲請再審意旨既未提出新事實或新證據，亦未具
    體指出本院判決有何漏未審酌之證據，空泛指稱聲請人無取
    得重利、無罪，判決抵觸憲法第7條云云，難認為足以動搖
    本院原確定判決所認定被告犯有重利罪之事實。本件再審之
    聲請，為無理由，應予駁回。
五、末按聲請再審之案件，除顯無必要者外，應通知再審聲請人
    及其代理人到場，並聽取檢察官及受判決人之意見，但無正
    當理由不到場，或陳明不願到場者，不在此限；又此所稱顯
    無必要者，係指聲請顯屬程序上不合法且無可補正或顯無理
    由而應逕予駁回，刑事訴訟法第429 條之2 、法院辦理刑事
    訴訟案件應行注意事項第177 條之4 分別定有明文。本件再
    審之聲請既顯無理由，均於法不合，如前所述，應無通知再
    審聲請人到場之必要，附此敘明。
六、依刑事訴訟法第433條、第434條第1項，裁定如主文。     
中　　華　　民　　國　　110 　年　　12　　月　　7 　　日
            刑事第一庭    審判長法  官  黃鴻達 
                                法  官  吳明駿
　　　　　 　　　　　　　　　　 法  官  戴韻玲
上列正本證明與原本無異。
如對本裁定不服，應於送達後5日內，向本院提出抗告狀（應抄
附繕本）。　　　　　　　　　　　　　　　　　　　
因疫情而遲誤不變期間，得向法院聲請回復原狀。
中　　華　　民　　國　　110 　年　　12　　月　　8 　　日
  
                                書記官  李俊偉